【裁判字號】    90,交訴,12
【裁判日期】    901109
【裁判案由】    過失致死
【裁判全文】
臺灣臺南地方法院刑事判決                            九十年度交訴字第一二號
    公  訴  人  臺灣臺南地方法院檢察署檢察官
    被      告  乙○○
    選任辯護人  江信賢
                許雅芬
                蔡麗珠
右列被告因過失致死案件，經檢察官提起公訴（八十九年度偵字第一二０六五號），
本院判決如左：
    主  文
乙○○從事業務之人，因業務上之過失致人於死，處有期徒刑壹年拾月。
    事  實
一、乙○○於民國七十九年間與八十三年間，即曾因駕駛業務上之過失，而分別觸犯
    業務過失致人於死罪及業務過失傷害罪，經法院各判處有期徒刑七月及有期徒刑
    十月確定在案，並執行完畢。後於八十九年間，又再度因駕駛業務上之過失，觸
    犯業務過失致人於死罪，經臺灣桃園地方法院於八十九年十月二十三日，判處有
    期徒刑一年確定，現正在監執行中（均未構成累犯）。而其係新竹第一汽車貨運
    股份有限公司之貨車司機，平日工作即是駕駛聯結車運送貨物，乃從事駕駛業務
    之人，其於民國八十九年十月五日上午，駕駛車牌號碼ＩＴ—七０二號營業曳引
    車，後拖載運黃豆之車牌號碼ＬＨ—八二號拖車，沿台南縣柳營鄉○○路○段，
    由南往北方向行駛，而於同日上午八時五十分許，途經該路段「上好加油站」對
    面時，理應注意汽車超車時，應顯示左方向燈，並於前車左側保持半公尺以上間
    隔超過，行至安全距離後，再顯示右方向燈駛入原行路線，又依當時天候晴朗、
    日間自然光線、路面乾燥無缺陷、視距復屬良好等情形以觀，客觀上亦無不能注
    意之情事，其竟疏未與前車保持半公尺以上之間隔，即貿然超越前車，以致不慎
    擦撞同向在前，由未領有駕駛執照之陳汶朱所駕駛之車牌號碼ＴＦＳ—五五八號
    輕型機車，致陳汶朱人、車倒地後，復遭該曳引車輾壓，而受有頭、胸、腹四肢
    輾壓傷合併骨折等傷害，嗣因多發性損傷合併內出血而當場死亡。
二、案經陳汶朱之父丙○○告訴暨臺灣臺南地方法院檢察署檢察官據報相驗後自動檢
    舉偵查起訴。
    理  由
一、被告乙○○雖不否認有於右述時、地，駕駛曳引聯結車擦撞被害人陳汶朱所騎之
    機車，並輾壓被害人致被害人當場死亡等事實，然否認有何業務過失致死之犯行
    ，辯稱：肇事前其並未看見被害人所騎之車輛，不知被害人係從何方來撞其所駕
    駛之聯結車，而且案發現場有一輛富豪小客車停放於路邊，被害人可能為閃避該
    小客車，而失控來擦撞其聯結車云云。
二、經查，前開犯罪事實，業據告訴人即被害人陳汶朱之父丙○○於警訊時及偵審中
    指訴歷歷，並有台南縣警察局道路交通事故調查報告表、內政部警政署刑事警察
    局八十九年十一月一日（八九）刑醫字第一六八四九八號鑑驗書各一紙、事故現
    場蒐證照片三十二張在卷可資佐證。又被害人係因本件車禍而死亡，亦經臺灣臺
    南地方法院檢察署檢察官督同法醫師相驗明確，並製有相驗屍體證明書、驗斷書
    及勘驗筆錄等附卷可憑。
三、其次、證人即當日於本件案發後立即至現場之丁○○，於本院調查時曾到庭具結
    證稱：「……我就在現場直到警察到場，因當時覺得有車停在路邊可能影響，所
    以我們有推那富豪車（車牌號碼Ｎ六—０四二九號）約五、六十公分，因有手煞
    車所以推不遠，我們是將車往後推，因此車輪有些歪……當時車子是停止的，我
    們向後直推，但車輪有稍微偏，所以車尾會向外偏，位置就如照片所示……」等
    語（本院九十年四月二十日訊問筆錄參照）；而另一證人即該富豪汽車所有人甲
    ○○，亦到庭具結證述：「……我那時有將車停在路旁，發生事故時我不在現場
    ，車子被移動我不知道，是事後警方通知我去開車，我當時有靠路邊停車，並沒
    有佔據慢車道。又我不知道車子被移動，我有靠路旁停，我去開車時是有感覺車
    有一些移動，車子刮痕則是大概是二、三年前所留下，我沒有去修補，並非本件
    車禍所造成的。」等情（參見本院九十年六月八日訊問筆錄），顯見本件事發地
    點附近停放之富豪小客車，於肇事後雖經路人予以推行，然其推行後之位置，距
    事發時所停之處，距離僅有五、六十公分，故該小客車經移動之距離尚短。而據
    此並就卷附之該小客車事後停放位置之照片觀察可知，該富豪小客車於案發時所
    停放之處，應已緊靠路邊，而慢車道上亦留有足夠之空間供機車行駛。此外，該
    富豪汽車上之刮痕，亦係舊痕而非本件被害人陳汶朱所騎機車擦撞所造成，故該
    證人甲○○將該車停放於案發地點附近之行為，與本件車禍之發生，經查尚無任
    何因果關係。
四、基此可知，前述富豪小客車停放之位置，既不影響被害人陳汶朱所騎機車行駛之
    路線，則被害人行經該富豪小客車附近時，並無須為避免撞上小客車，而突然變
    換行車路線，況實際上被害人之機車，亦未與該小客車發生任何之擦撞，是被害
    人並非為閃避前述富豪小客車，或擦撞該小客車，而突然轉向或失控滑向被告乙
    ○○所駕駛之曳引聯結車之行駛路線上，應無疑義。因之，本件車禍之發生過程
    ，應係被害人原本駕駛機車行駛於前述路段靠近慢車道之外側快車道上，而被告
    駕駛曳引聯結車在外側快車道，自後駛來欲超越被害人之機車時，由於並未保持
    半公尺以上之安全間隔，即貿然超越，以致不慎擦撞被害人之機車，並造成被害
    人倒地，而遭該聯結車輾壓致死。
五、再者，按汽車超車時，應顯示左方向燈，並於前車左側保持半公尺以上間隔超過
    ，行至安全距離後，再顯示右方向燈駛入原行路線，修正前道路交通安全規則第
    一百零一條第五款後段定有明文。本件被告乙○○於上開時、地，駕車於道路上
    行駛並欲超越前車時，理應注意右述道路交通安全規則，而案發當時天候晴朗、
    日間自然光線、路面乾燥無缺陷、視距復屬良好等情，亦有前開台南縣警察局道
    路交通事故調查報告表載明可考，據此判斷，客觀上亦無不能注意之情事，其竟
    疏未與前車保持半公尺以上之間隔，即貿然超越前車，以致不慎擦撞同向在前，
    由被害人陳汶朱所駕駛之機車，並致被害人死亡，是被告之上述駕駛行為，自有
    過失。況本件經送台灣省台南區行車事故鑑定委員會、臺灣省車輛行車事故覆議
    鑑定委員會鑑定結果，亦均持相同見解，有台灣省台南區行車事故鑑定委員會八
    十九年十二月一日南鑑字第八九一三七七號函及所附之鑑定意見書、臺灣省車輛
    行車事故覆議鑑定委員會九十年七月二十五日府覆議字第九０一三０一號函各一
    份存卷可參，此益證被告駕車肇事致被害人死亡之行為，確有過失無疑。據此，
    顯見被告前述所辯，應係犯後卸責之詞，而不足採信。
六、末查，本件被害人陳汶朱係因此次車禍，而傷重不治死亡，是被告乙○○之過失
    駕駛行為，與被害人之死亡結果間，具有相當因果關係，亦無疑義。從而，本件
    事證已甚明確，被告之業務過失致人於死犯行，堪以認定。
七、被告乙○○係新竹第一汽車貨運股份有限公司之貨車司機，平日工作即是駕駛聯
    結車運送貨物，乃從事駕駛業務之人，其駕駛曳引聯結車肇事，致被害人陳汶朱
    死亡，核其所為係犯刑法第二百七十六條第二項之業務過失致死罪。本院審酌被
    告之生活狀況、智識程度，與本件犯罪所生之危險，及被害人雖有無照駕駛之情
    形，然被告於七十九年間與八十三年間，即曾因駕駛業務上之過失，而分別觸犯
    業務過失致人於死罪及業務過失傷害罪，經法院各判處有期徒刑七月及有期徒刑
    十月確定在案並執行完畢。後於八十九年間，又再度因駕駛業務上之過失，觸犯
    業務過失致人於死罪，經臺灣桃園地方法院於八十九年十月二十三日，判處有期
    徒刑一年確定，現正在監執行中，有臺灣高等法院被告全國前案紀錄表、臺灣臺
    南地方法院法務部在監在押資料表各一份在卷可按，其前述犯行就本件所犯而言
    ，雖未構成累犯，但足見其駕駛道德及品行實屬不佳，又其所駕駛之曳引聯結車
    ，本較一般之車輛難以操控，且具有較高之危險性，其駕駛此種車輛於道路上行
    駛，原應較平常人更為謹慎小心，但其於本件案發時、地，欲超越前車時，竟疏
    未與前車保持半公尺以上之安全間隔，即貿然超越，以致不慎肇事，並造成被害
    人死亡之嚴重後果，其過失程度，經核非屬輕微，其犯罪所造成之損害，亦稱重
    大，且被告肇事後，仍未與被害人家屬，就民事賠償事宜達成和解，其犯罪後之
    態度尚非良好等一切情狀，量處如主文所示之刑，以資懲儆。
據上論斷，應依刑事訴訟法第二百九十九條第一項前段，刑法第二百七十六條第二項
，罰金罰鍰提高標準條例第一條前段，判決如主文。
中    華    民    國      九十      年      十一          月      九    日
                              臺灣臺南地方法院交通法庭
                                  法  官    陳  志  成
右正本證明與原本無異
如不服本判決應於送達後十日內向本院提出上訴狀
                                      書記官
中    華    民    國      八十      年                月                日
附錄本案論罪科刑法條全文：
刑法第二百七十六條（過失致死罪）
因過失致人於死者，處二年以下有期徒刑、拘役或二千元以下罰金。
從事業務之人，因業務上之過失犯前項之罪者，處五年以下有期徒刑或拘役，得併科
三千元以下罰金。


司法院資訊處製作；財團法人民間司法改革基金會備份。
